【裁判字號】    98,再易,10
【裁判日期】    990730
【裁判案由】    給付票款
【裁判全文】
臺灣桃園地方法院民事裁定              98年度再易字第10號
再審原告    乙○○
訴訟代理人  袁曉君律師
再審被告    甲○○
訴訟代理人  龍其祥律師
上列當事人間請求給付票款事件，再審原告對於中華民國98年01
月15日本院96年度簡上字第101 號確定判決（此案之第一審案號
為95年度壢簡字第1003號）提起再審之訴，本院裁定如下：
    主      文
再審之訴駁回。
再審訴訟費用由再審原告負擔。
    事實及理由
一、按再審之訴，應於30日之不變期間內提起。前項期間，自判
    決確定時起算，判決於送達前確定者，自送達時起算；其再
    審之理由發生或知悉在後者，均自知悉時起算。民事訴訟法
    第500 條第1 項、第2 項本文定有明文。是再審之訴如未於
    30日不變期間內提起，其再審之訴即為不合法，依同法第50
    2 條第1 規定，法院應以裁定駁回之。次按，提起再審之訴
    ，應依民事訴訟法第501 條第1 項第4 款表明再審理由，及
    關於再審理由並遵守不變期間之證據，此為必須具備之程式
    。所謂表明再審理由，必須指明確定判決有如何合於法定再
    審事由之具體情事始為相當，倘僅泛言有何條款之再審事由
    ，而無具體情事者，仍難謂已合法表明再審事由。既未合法
    表明再審事由，即為無再審之事由，性質上無庸命其補正（
    參照最高法院61年台再字第137 號判例要旨）。又提起再審
    之訴，如主張其再審理由知悉在後者，應就所主張之事實負
    舉證之責任，其未依民事訴訟法第501 條第1 項第4 款後段
    規定，記載遵守不變期間之證據者，不屬同法第121 條第1
    項規定，書狀不合程式或有其他欠缺之情形，審判長毋庸裁
    定定期命其補正，即得以其訴為不合法，逕以裁定駁回之（
    參照最高法院81年度台抗字第178 號判決要旨）。
二、再審原告提起再審之訴意旨略以：
  (一)前案（本院96年度簡上字第101 號）於最後再開辯論期日時
    ，始告知再審原告要援引本院95年簡上字第198 號、95年度
    簡上字第201 號民事事件之言詞辯論筆錄內容，僅讓再審原
    告在一瞬間閱覽卷宗即宣示辯論終結，使再審原告無從表示
    意見。前案判決引用前開兩案之言詞辯論內容作為再審原告
    敗訴之理由，實令再審原告不服。
  (二)本件發現之新證據，為本院95年度簡上字第201 號事件，鈞
    院書記官就筆錄所載「「除94年08月09日領用支票有被上訴
    人（即再審原告）之紀錄外，其餘皆為魏華容所領取」等語
    （見該卷第25頁），為錯誤記載，與事實不符，應為誤載，
    前案引用前開錯誤記載判決再審原告敗訴，確實有誤。
  (三)因前開本院95年度簡上字第201 號事件業已結案，再審原告
    需調取該案筆錄之錄音紀錄以為佐證，故不得已提出本件再
    審之訴以為釐清。故請求鈞院調取上開95年簡上字第198 號
    、95年度簡上字第201 號案卷，並准再審原告就前開案件之
    開庭錄音紀錄拷貝，以便提出有利證據（按查，再審原告業
    另以「民事訴訟法第496 條第1 項第9 款」為再審事由而提
    起再審之訴，現由本院99年度再易字第7 號審理中，其並稱
    ：本件僅以同法第496 條第1 項第13款為再審事由等語，有
    電話紀錄1份可參，故再審原告在本件訴狀中關於「第496條
    第1 項第9 款」事由之相關陳述，爰不予贅述，先此敘明）
    。
  (四)據上，本件有民事訴訟法第496 條第1 項第13款「當事人發
    現未經斟酌之證物或得使用該證物者」之再審事由，爰依此
    提起本件再審之訴。聲明：1.前案（本院96年度簡上字第10
    1 號）廢棄。2.再審被告之前案上訴應予駁回（即應維持前
    案第一審之判決）。
三、經查：
  (一)本件再審被告前向本院提起給付票款之訴，經本院95年度壢
    簡字第1003號（即前案之第一審）判決駁回其訴，再審被告
    上訴後，經本院96年度簡上字第101 號即前案判決將前第一
    審判決廢棄，並命再審原告應給付再審被告新台幣70萬元及
    其利息，因該判決不得上訴而於民國98年01月15日（即宣示
    時）確定在案，並於98年01月22日送達再審原告等情，業經
    本院依職權調取上開案卷查明屬實。而再審原告於98年08月
    13日提起本件再審之訴，有再審狀上之收狀日期戳章在卷可
    參（本院卷第2 頁），故以上均足信屬實。
  (二)按因前案係依法係不得再上訴之事件，於宣示判決時即告確
    定，則依民事訴訟法第500 條第2 項規定，應於判決送達時
    起算再審期間。如前所述，再審原告係於98年01月15日收受
    前案確定判決，乃其遲至98年08月13日始提起本件再審之訴
    ，可見本件提起再審已逾30日之法定不變期間，程序已不合
    法。
  (三)再審原告雖略稱：前案於最後再開辯論期日時，始告知再審
    原告要援引本院95年簡上字第198 號、第201 號民事事件之
    言詞辯論筆錄內容，僅讓再審原告在一瞬間閱覽卷宗即宣示
    辯論終結，使再審原告無從表示意見；又前案判決援引他案
    之錯誤筆錄內容，應調閱他案之開庭錄音紀錄以資比對等語
    ，惟按上情分別為再審原告於前案言詞辯論終結當日、及收
    到前案判決後即已知之事實，並無知悉在後之情，是再審原
    告執此提起再審之訴，難認有合法表明再審理由發生或知悉
    在後之情形，並已遵守不變期間之證據，揆諸首揭法律規定
    ，再審原告對前案即本院96年度簡上字第101 號民事確定判
    決提起本件再審之訴，已逾30日之不變期間而不合法，應予
    駁回。
四、結論：本件再審之訴為不合法，依民事訴訟法第502 條第1
    項、第95條、第78條，裁定如主文。
中    華    民    國    99    年    7     月    30    日
                      民事第三庭  審判長法  官  黃漢權
                                        法  官  陳心婷
                                        法  官  周玉
上列正本證明與原本無異
不得抗告
中    華    民    國    99    年    7     月    30    日
                                        書記官  楊郁馨

司法院資訊處製作；財團法人民間司法改革基金會備份。
